ACORDAO-COMPLETO-2514720

ACÓRDÃO 17240/2021 ATA 35/2021 - PRIMEIRA CÂMARA

VISTOS, relatados e discutidos estes autos que cuidam de pedidos de reexame interpostos por Ana Maria Ferreira de Vasconcelos Barbosa e Jaime Herculano de Melo Filho contra o Acórdão 8924/2021-TCU-Primeira Câmara.
ACORDAM os Ministros do Tribunal de Contas da União, reunidos em Sessão da 1ª Câmara, ante as razões expostas pelo relator, e com fundamento no art. 48 da Lei 8.443/1992 e no art. 146, § 2º, do Regimento Interno, em:
9.1. conhecer do pedido de reexame para, no mérito, dar-lhe provimento parcial, tornando sem efeito os itens 9.3.1 e 9.3.3 do acórdão recorrido em relação aos ex-servidores Ana Maria Ferreira de Vasconcelos Barbosa e Jaime Herculano de Melo Filho;
9.2. encaminhar cópia desta decisão aos recorrentes e ao Tribunal Regional do Trabalho da 14ª Região, com a informação de que o inteiro teor deste acórdão e do relatório e do voto que o fundamentam está disponível no endereço eletrônico www.tcu.gov.br/acordaos.

Pedidos de reexame interpostos contra o Acórdão 8.924/2021-1ª Câmara.

Primeira Câmara

3. Recorrentes: Ana Maria Ferreira de Vasconcelos Barbosa (XXX.731.212-XX); Jaime Herculano de Melo Filho (XXX.812.194-XX)

13.1. Ministros presentes: Walton Alencar Rodrigues (Presidente), Benjamin Zymler, Vital do Rêgo e Jorge Oliveira (Relator).
13.2. Ministros-Substitutos presentes: Augusto Sherman Cavalcanti e Weder de Oliveira.

JORGE OLIVEIRA

Ministro-Substituto Weder de Oliveira

Adoto como relatório a instrução produzida no âmbito da Secretaria de Recursos - Serur (peça 50) , que contou com a anuência de seu dirigente (peça 51) e do Ministério Público junto ao Tribunal (peça 52) :
"INTRODUÇÃO
1.	Trata-se de pedidos de reexame interpostos por Ana Maria Ferreira de Vasconcelos Barbosa (peças 27 a 32) e Jaime Herculano de Melo Filho (peças 34 a 39) , ex-servidores do Tribunal Regional do Trabalho da 14ª Região/AC e RO, contra o Acórdão 8924/2021-TCU-Primeira Câmara (peça 10) , que teve como relator o Excelentíssimo Senhor Ministro-Substituto Weder de Oliveira.
1.1.	A deliberação recorrida apresenta o seguinte teor:
VISTOS, relatados e discutidos estes autos de concessão de aposentadorias pelo Tribunal Regional do Trabalho da 14ª Região/AC e RO (TRT-14) .
ACORDAM os ministros do Tribunal de Contas da União, reunidos em sessão da 1ª Câmara, diante das razões expostas pelo relator, em:
9.1. considerar ilegais os atos de aposentadoria de Ana Maria Ferreira de Vasconcelos Barbosa (67731/2020) , de Elias Helario Wachholz (67780/2020) e de Jaime Herculano de Melo Filho (67309/2020, peça 2) , recusando-lhes o registro, nos termos do § 1º do art. 260 do RI/TCU; 
9.2. dispensar a devolução dos valores indevidamente recebidos, presumidamente, de boa-fé pelos ex-servidores, nos termos da Súmula 106 deste Tribunal; 
9.3. determinar ao Tribunal Regional do Trabalho da 14ª Região/AC e RO que:
9.3.1. suspenda, no prazo de 15 (quinze) dias, todo e qualquer pagamento concernente aos atos impugnados, adequando a parcela referente à incorporação de quintos dos interessados, conforme modulado pelo STF no âmbito do RE 638.115, comunicando a este Tribunal as providências adotadas, nos termos dos arts. 262, caput, do RI/TCU, e 8º, caput, da Resolução TCU 206/2007;
9.3.2. dê ciência do inteiro teor desta deliberação aos interessados, alertando-os de que o efeito suspensivo proveniente da interposição de eventuais recursos perante o Tribunal não os exime da devolução dos valores percebidos indevidamente após a respectiva notificação, caso esses não sejam providos, devendo encaminhar os comprovantes dessa notificação a esta Corte no prazo de até 30 (trinta) dias;
9.3.3. cadastre novos atos de concessão de aposentadoria livres das irregularidades apontadas, submetendo-os no prazo de 30 (trinta) dias à apreciação deste Tribunal, nos termos do art. 262, caput e § 2º, do RI/TCU, e do art. 19, § 3º, da Instrução Normativa TCU 78/2018;
9.4. encerrar o processo e arquivar os presentes autos.
 (destacamos e sublinhamos) 
HISTÓRICO 
2.	Os atos de aposentadoria dos recorrentes foram julgados ilegais, por incluir a incorporação de parcela de quintos/décimos, referente ao exercício de função de confiança posterior ao advento da Lei 9.624/1998.
2.1.	Tendo em vista que não constavam dos autos informações de que as incorporações, referentes ao exercício de funções de confiança entre 8/4/1998 e 4/4/9/2001, decorriam de decisão judicial transitada em julgado, houve a expedição de determinação ao órgão de origem para providenciar o destaque das parcelas excedentes de quintos, transformando-as em 'Parcela Compensatória', observada a modulação estabelecida pelo STF no âmbito do RE 638.115/CE.
ADMISSIBILIDADE
3.	Reitera-se os exames de admissibilidade realizados pelo Sar/Serur (peças 40 a 42) , que opinou pelo conhecimento dos recursos, nos termos do artigo 48 da Lei 8.443/1992, c/c os artigos 285 e 286, parágrafo único, do RI/TCU, suspendendo-se os efeitos dos subitens 9.1, 9.3, 9.3.1 e 9.3.3 do Acórdão 8924/2021-TCU-Primeira Câmara, somente em relação a Ana Maria Ferreira de Vasconcelos Barbosa, por ser intempestivo o pedido de reexame interposto por Jaime Herculano de Melo Filho. O Excelentíssimo Senhor Ministro Jorge Oliveira, mediante despacho de peça 45, concordou com esta unidade técnica. 
EXAME DE MÉRITO
4.	Delimitação
4.1.	Constitui objeto do presente recurso definir se:
a)	é o caso de transformar os quintos relativos ao período de 8/4/1998 a 4/9/2001 em 'Parcela Compensatória' a ser absorvida por quaisquer reajustes futuros, conforme modulação de efeitos prevista no RE 638.115/CE;
b)	houve afronta ao RE 638.115/CE pelo acórdão recorrido ao considerar ilegais os atos de aposentadoria que contemplam o pagamento de quintos incorporados após 8/4/1998.
5.	Da transformação dos quintos em 'Parcela Compensatória'
5.1.	Defendem os recorrentes a manutenção do pagamento de quintos, decorrentes do exercício de função de confiança após o advento da Lei 9.624/1998, com base nos seguintes argumentos.
5.2.	A incorporação de parcela de quintos/décimos pelos ex-servidores, referentes ao período de 8/4/1998 a 4/9/2001, encontra amparo na decisão judicial transitada em julgado, proferida no Processo 2004.34.00.048565-0/DF (Justiça Federal de Primeiro Grau - Seção Judiciária do Distrito Federal) , movido pela Associação Nacional dos Servidores da Justiça do Trabalho (Anajustra) , em favor de todos os associados, inclusos os recorrentes, conforme Processo de Execução/Cumprimento de Sentença 0014687.55.2007.4.01.3400 (peça 28, p. 3-4, e peça 34, p. 3-4) .
5.3.	Assim, esperam que os recursos sejam conhecidos e providos, aplicando-se o entendimento do STF, no julgamento dos Embargos de Declaração no RE 638.115/CE, para reconhecer como indevida a cessação imediata do pagamento dos quintos percebidos pelos recorrentes, tendo em vista serem beneficiários de sentença judicial transitada em julgado antes da decisão que modulou os efeitos sobre o recebimento desta vantagem (peça 28, p. 4, e peça 34, p. 4) .
Análise:
5.4.	Em consonância com o voto condutor da deliberação recorrida, a irregularidade na incorporação de quintos até 4/9/2001 impedia o julgamento pela legalidade dos atos de aposentadoria dos recorrentes e, por isso, foi determinado ao órgão de origem que providenciasse o destaque das parcelas excedentes de quintos, transformando-as em 'Parcela Compensatória', observada a modulação estabelecida pelo STF no âmbito do RE 638.115/CE.
5.5	Nos presentes pedidos de reexame, houve a apresentação de cópias do processo judicial movido pela Anajustra, em favor de todos os associados, entre eles os recorrentes, cuja decisão judicial assegurou o direito à incorporação dos quintos em comento (peças 29 e 35) .
5.6.	Tendo sido comprovado que a vantagem percebida pelos ex-servidores está amparada por decisão judicial transitada em julgado, é possível a manutenção da parcela de quintos incorporados entre 8/4/1998 e 4/9/2001 imune à absorção por reajustes futuros, nos termos da modulação de efeitos decorrente do julgamento dos Embargos de Declaração no RE 638.115/CE.
5.7.	Assim, cabe tornar sem efeito as determinações contidas nos subitens 9.3.1 e 9.3.3 do acórdão recorrido, em relação aos recorrentes, por não ser o caso de transformar a vantagem de quintos em 'Parcela Compensatória' a ser absorvida por reajustes futuros, ficando também afastada a necessidade de emissão de novos atos de aposentação dos recorrentes com ajuste da parcela de quintos ao decidido no RE 638.115/CE.
5.8.	Dessa forma, opina-se pelo acolhimento das alegações apresentadas.
6.	Da possível afronta ao RE 638.115/CE pelo acórdão recorrido ao considerar ilegal o pagamento de quintos/décimos incorporadas após 8/4/1998
6.1.	Aduz-se a ausência de ilegalidade nos atos de concessão de aposentadoria, com base nos seguintes argumentos.
6.2.	O julgamento proferido pela Corte de Contas teria partido de premissa equivocada, ocasionando a aplicação inadequada da modulação de efeitos do RE 638.115/CE, impondo-se, portanto, o reexame do caso a fim de que os atos de aposentação dos recorrentes sejam considerados legais, por estarem em perfeita consonância com o decidido no RE 638.115/CE (peça 28, p. 1-3, e peça 34, p. 1-3) .
Análise
6.3.	Cumpre ressaltar que a comprovação do trânsito em julgado, por si só, não possui o condão de alterar o julgamento pela ilegalidade do ato de aposentadoria pela Corte de Contas, pois o STF deixou assente que a incorporação de quintos, no período de 8/4/1998 até 4/9/2001, ofende o princípio da legalidade, nos termos da tese firmada em sede de repercussão geral, Tema 395. 
6.4.	Convém mencionar que o TCU tem posicionamento do Plenário de como os órgãos jurisdicionados devem proceder em relação às parcelas de quintos/décimos de funções comissionadas exercidas entre 8/4/1998 a 4/9/2001, conforme o Acórdão 1255/2020-TCU-Plenário (Relator Ministro-Substituto Marcos Bemquerer Costa) a seguir transcrito no que é pertinente:
9.2. com a finalidade de orientar o tratamento do tema relacionado ao pagamento da rubrica de 'opção' do art. 2º da Lei 8.911/1994 e à incorporação de 'quintos', dar ciência ao Senado Federal de que:
 (...) 
9.2.2. deve-se verificar a origem do pagamento de 'quintos', se advindos de decisão judicial transitada em julgado ou não ou ainda de decisão administrativa e, na hipótese em que não houver decisão judicial passada em julgado ou quando se tratar de decisão administrativa, a vantagem de 'quintos' incorporada com fulcro em funções comissionadas exercidas entre 8/4/1998 a 4/9/2001 deve ser destacada e transformada em 'parcela compensatória' a ser absorvida por reajustes futuros concedidos nos proventos, na linha da solução definitiva da controvérsia conferida à matéria pela Suprema Corte, por meio do RE 638.115/CE, e consoante o Acórdão 442/2020-TCU-Segunda Câmara (Relator Ministro Substituto Marcos Bemquerer Costa) .
6.5.	Assim, mesmo nas situações em que as parcelas de quintos/décimos foram incorporadas após 8/4/1998, com base em decisão judicial transitada em julgado, o ato concessório de aposentadoria é ilegal e não é registrado. O provimento judicial somente impede a suspensão dos pagamentos das parcelas indevidas. Acerca da questão, cabe trazer à baila excerto do voto condutor do Acórdão 3842/2020-TCU-Primeira Câmara (Relator Ministro Walton Alencar Rodrigues) :
A esta altura, todavia, nova decisão do STF, proferida em embargos de declaração com efeitos infringentes, opostos no âmbito do mesmo RE 638.115/CE, alterou o entendimento até então tranquilamente adotado. Em 18/12/2019, o Plenário do STF modulou os efeitos da decisão para, no que interessa a estes autos, acolher parcialmente os embargos de declaração, com efeitos infringentes, e 'reconhecer indevida a cessação imediata do pagamento dos quintos quando fundado em decisão judicial transitada em julgado'.
A decisão divulgada no sítio eletrônico do STF não afasta a ilegitimidade do pagamento dos quintos nas condições anteriormente descritas, mas modula efeitos para os que os recebem por força de decisão judicial, transitada ou não em julgado, e de decisão administrativa.
Feita tal distinção e devidamente caracterizada inadequação do benefício aos dispositivos legais aplicáveis à matéria, é certo que o recente julgado do STF não pode compelir esta Casa, cuja competência de apreciar a legalidade de atos de pessoal foi atribuída pela própria Constituição Federal (art. 71, inciso III) , a contrariar suas convicções, a jurisprudência consolidada dos tribunais superiores e os fatos consignados nos autos, para registrar ato de pessoal manifestamente irregular, salvo na esporádica hipótese de trânsito em julgado de processo em que o TCU foi parte e que teve por finalidade específica o respectivo registro (vide MS 23.665/DF e MS 22.009/MG) , que não é o caso destes autos.
Todavia, sem transgredir frontalmente o provimento jurisdicional, não há como a Universidade Federal de Santa Maria promover a cessação dos pagamentos, apesar do desequilíbrio que causam ao sistema previdenciário.
Em circunstâncias análogas, este Tribunal tem considerado ilegais e negado registro aos atos de aposentadoria que contêm parcelas conferidas pelo Judiciário em contrariedade com o entendimento do TCU, sem, contudo, determinar a suspensão do pagamento nem informar sobre a possibilidade de edição de novo ato eivado das irregularidades. Nesse sentido, cito, entre outros, os Acórdãos 1.910/2004 e 11.079/2019, da 1ª Câmara, 5.797/2014, da 2ª Câmara, e 1.857/2003, do Plenário.
O julgamento pela ilegalidade sem suspensão do pagamento consolidou-se no TCU na esteira de um sem número de decisões do STF, entre as quais as proferidas no âmbito dos Mandados de Segurança 23.758, 24.529, 24.569, 24.939, 25.460, 26.086, 26.088, 26.132, 26.156, 26.186, 26.228, 26.271, 26.387, 26.408, 26.443, 27.374, 27.551, 27.575, 27.649, 27.732, 23.665 e 33528. Do último, transcrevo o trecho a seguir:
'E que o fundamento em que se apoia a pretensão mandamental ora em exame tem o beneplácito da jurisprudência do Supremo Tribunal Federal, que, em sucessivos precedentes, tem reconhecido, quer em decisões monocráticas, quer em julgamentos colegiados, ser integralmente oponível ao E. Tribunal de Contas da União a autoridade da coisa julgada, cuja eficácia subordinante, desse modo, não poderá ser transgredida por qualquer órgão estatal, inclusive pela própria Corte de Contas.
	(...) 
Vê-se, pois, que o E. Tribunal de Contas da União não dispõe, constitucionalmente, de poder para rever decisão judicial transitada em julgado (RTJ 193/556-557, Rel. Min. CARLOS VELLOSO) nem para determinar a suspensão de benefícios garantidos por sentença impregnada da autoridade da coisa julgada (AI 471.430-AgR/DF, Rel. Min. EROS GRAU) , ainda que o direito reconhecido pelo Poder Judiciário não tenha o beneplácito da jurisprudência prevalecente no âmbito do Supremo Tribunal Federal, pois a 'res judicata', em matéria civil, só pode ser legitimamente desconstituída mediante ação rescisória:'
Ao deixar de determinar a suspensão do pagamento, o TCU evita que o jurisdicionado seja forçado a escolher entre obedecer à sua ordem, sujeitando-se a detenção, multa e prisão em flagrante por descumprimento de decisão judicial, e ignorá-la, sujeitando-se à multa do art. 58 da Lei 8.443/1992.
Ante o exposto, julgo ilegais os atos de concessão inicial e de alteração de aposentadoria de Nelcindo Nascimento Terra, nego-lhes registro e VOTO no sentido de que o Tribunal adote a deliberação que ora submeto à apreciação deste Colegiado.
6.6.	Quanto ao princípio da segurança jurídica, cabe lembrar que a sedimentada jurisprudência da Suprema Corte é no sentido de classificar como ato complexo a concessão de aposentadoria, reforma ou pensão, consoante os seguintes julgados (RMS 3881/SP, MS 19875/DF, RE 195861/ES e MS 23665/DF) .
6.7.	Assim, sendo o ato de aposentadoria complexo, este somente passa a estar plenamente formado (perfeito) , válido (aferição da legalidade com reflexo de definitividade perante a Administração) e eficaz (plenamente oponível a terceiros, deixando de apresentar executoriedade provisória) quando recebe o registro pela Corte de Contas. Tal entendimento decorre do disposto no inciso III do art. 71 da Constituição Federal, que estabelece que compete ao Tribunal de Contas da União apreciar, para fins de registro, a legalidade dos atos de admissão, assim como a concessão de aposentadoria, reforma ou pensão.
6.8.	Nessa perspectiva, impõe-se reconhecer que referido ato possui natureza precária (cf., e.g., Acórdão 2482/2007-TCU-Primeira Câmara, Relator Augusto Nardes) , razão pela qual, até que haja o efetivo julgamento e o consequente registro pela Corte de Contas, não há que se falar em ato jurídico perfeito, tendo em vista a ausência de aperfeiçoamento e definitividade do ato.
6.9.	A propósito do tema, colaciona-se entendimento esposado pela Corte Constitucional ao decidir no âmbito do RE-195.861/ES:
APOSENTADORIA. ATO ADMINISTRATIVO DO CONSELHO DA MAGISTRATURA. NATUREZA. COISA JULGADA ADMINISTRATIVA. INEXISTÊNCIA. O ato de aposentadoria exsurge complexo, somente se aperfeiçoando com o registro perante a Corte de Contas. Insubsistência da decisão judicial na qual assentada, como óbice ao exame da legalidade, a coisa julgada administrativa. (grifos acrescidos) 
6.10.	Nos casos em apreço, não houve o respectivo registro em razão da constatação de ilegalidade nos atos, o que afasta, por si só, a presunção de legitimidade dos atos administrativos que concederam os benefícios aos recorrentes, não se configurando a ocorrência de violação da segurança jurídica ou de proteção da confiança. 
6.11.	Vale lembrar que a comprovação do trânsito em julgado, por si só, não possui o condão de alterar o julgamento pela ilegalidade do ato de aposentadoria pela Corte de Contas, pois o STF deixou assente que a incorporação de quintos, no período de 8/4/1998 até 4/9/2001, ofende o princípio da legalidade, nos termos da tese firmada em sede de repercussão geral, Tema 395. 
6.12.	Observa-se que a Lei 13.655/2018 incluiu, no Decreto-Lei 4.657/1994 (LINDB) , disposições sobre segurança jurídica e eficiência na criação e na aplicação do direito público, dentre elas a expressa no acrescido art. 23, segundo o qual: 'A decisão administrativa, controladora ou judicial que estabelecer interpretação ou orientação nova sobre norma de conteúdo indeterminado, impondo novo dever ou novo condicionamento de direito, deverá prever regime de transição quando indispensável para que o novo dever ou condicionamento de direito seja cumprido de modo proporcional, equânime e eficiente e sem prejuízo aos interesses gerais'. 
6.13.	Ora, nos casos dos recorrentes, não houve o exame de norma de conteúdo indeterminado, conforme previsto no art. 1º da Lei 13.655/2018, que promoveu alteração na Lei de Introdução ao Direito Brasileiro (art. 23 da LINDB - Decreto-Lei 4.657/1942) .
6.14.	É sobremodo importante ressaltar que este Tribunal tem o poder/dever de apreciar, para fins de registro, os atos de aposentadoria na esfera federal, nos termos do art. 71 da Lei Maior. Esta prerrogativa não pode ser infirmada pela sobreposição dos princípios da razoável duração do processo e da eficiência na Administração Pública.
6.15.	Cabe destacar que o STF fixou a seguinte tese de repercussão geral (tema 445) , no bojo do RE 636.553, de relatoria do Ministro Gilmar Mendes:
Em atenção aos princípios da segurança jurídica e da confiança legítima, os Tribunais de Contas estão sujeitos ao prazo de 5 anos para o julgamento da legalidade do ato de concessão inicial de aposentadoria, reforma ou pensão, a contar da chegada do processo à respectiva Corte de Contas. (destacou-se) 
6.16.	Verifica-se que os atos de aposentação dos recorrentes, com início de vigência nos meses de junho e agosto de 2016 (peças 2 e 3) e envio ao TCU no dia 13/8/2020, foram apreciados pela Primeira Câmara na Sessão de 29/6/2021 (peça 10) , não tendo havido desrespeito ao princípio da segurança jurídica. 
6.17.	Ante essas considerações, é de se rejeitar os argumentos apresentados.
CONCLUSÃO
7.	Da análise de mérito, conclui-se que:
a)	não é o caso de transformar os quintos relativos ao período de 8/4/1998 a 4/9/2001 em 'Parcela Compensatória' a ser absorvida por quaisquer reajustes futuros, ante a comprovação de que os recorrentes são beneficiários de decisão judicial transitada em julgado, que ampara a continuidade dos pagamentos, conforme modulação de efeitos fixada pelo STF no RE 638.115/CE;
b)	não houve afronta ao RE 638.115/CE pelo acórdão recorrido ao considerar ilegais os atos de aposentadoria que contemplam o pagamento de quintos incorporados após 8/4/1998.
7.1.	Por conseguinte, deve-se dar provimento parcial aos presentes recursos, para tornar sem efeito as determinações contidas nos subitens 9.3.1 e 9.3.3 do acórdão recorrido, em relação aos recorrentes, ante a necessidade de observância da modulação de efeitos quanto à manutenção da parcela de quintos incorporados entre 8/4/1998 e 4/9/2001 imune a absorção por reajustes futuros, ficando também afastada a necessidade de emissão de novos atos de aposentação dos recorrentes com ajuste da parcela de quintos ao decidido no RE 638.115/CE.
PROPOSTA DE ENCAMINHAMENTO
8.	Ante o exposto, submetem-se os autos à consideração superior, propondo-se, com fundamento no art. 48 da Lei 8.443/1992:
a)	conhecer dos recursos e, no mérito, dar-lhes provimento parcial, tornando sem efeito os subitens 9.3.1 e 9.3.3 do acórdão recorrido, em relação aos ex-servidores Ana Maria Ferreira de Vasconcelos Barbosa e Jaime Herculano de Melo Filho;
b)	informar aos recorrentes e demais interessados do acórdão a ser proferido, destacando que o relatório e o voto que o fundamentam podem ser acessados por meio do endereço eletrônico www.tcu.gov.br/acordaos."
	É o relatório.

Ueliton Felipe Azevedo de Oliveira (5176/OAB-RO), representando Ana Maria Ferreira de Vasconcelos Barbosa; Ueliton Felipe Azevedo de Oliveira (5176/OAB-RO), representando Jaime Herculano de Melo Filho.

Procurador Júlio Marcelo de Oliveira

PEDIDO DE REEXAME. APOSENTADORIA. INCORPORAÇÃO INDEVIDA DE QUINTOS APÓS A EDIÇÃO DA LEI 9.624/1998. ILEGALIDADE. CONHECIMENTO DO PEDIDO DE REEXAME. DECISÃO JUDICIAL TRANSITADA EM JULGADO. ARGUMENTOS SUFICIENTES PARA ALTERAR A DECISÃO RECORRIDA. PROVIMENTO PARCIAL.

APOSENTADORIA (APOS)

Secretaria de Recursos (Serur)

Atendidos os requisitos de admissibilidade, os pedidos de reexame interpostos por Ana Maria Ferreira de Vasconcelos Barbosa e Jaime Herculano de Melo Filho, ex-servidores do Tribunal Regional do Trabalho da 14ª Região, contra o Acórdão 8924/2021-TCU-Primeira Câmara, podem ser conhecidos pelo Tribunal.
Por meio do referido acórdão, os atos de aposentadoria dos ora recorrentes e de outro servidor foram considerados ilegais, e foi determinado ao órgão que promovesse o destaque das parcelas de quintos/décimos incorporadas com amparo em funções exercidas entre 8/4/1998 e 4/9/2001 e as transformasse em parcela compensatória, a ser absorvida por reajustes futuros, conforme decidido pelo STF no RE 638.115/CE, tendo em vista as informações então disponíveis de que os quintos teriam sido concedidos com base em decisão administrativa.
No entanto, como agora comprovam os recorrentes, a parcela de quintos em questão está amparada por decisão judicial transitada em julgado (peças 34 a 39) , não sendo o caso de transformar os quintos relativos ao período de 8/4/1998 a 4/9/2001 em parcela compensatória a ser absorvida por reajustes futuros. Nesse sentido, deve ser tornado sem efeito, em relação aos recorrentes, os itens 9.3.1 e 9.3.3 do acórdão recorrido. 
Por outro lado, não há reparos a fazer em relação ao julgamento pela ilegalidade dos atos. O próprio STF deixou claro que a incorporação de quintos no período mencionado ofende o princípio da legalidade, e a jurisprudência pacífica deste Tribunal se consolidou no sentido de considerar ilegal a concessão, negando o respectivo registro, fazendo-se as determinações cabíveis em cada situação, de acordo com a forma de incorporação dos quintos.
Desse modo, entendo, em consonância com as propostas uniformes da unidade técnica e do MPTCU, que deve ser dado provimento parcial aos presentes recursos, tornando sem efeito os itens 9.3.1 e 9.3.3 do acórdão recorrido em relação aos ex-servidores Ana Maria Ferreira de Vasconcelos Barbosa e Jaime Herculano de Melo Filho.
Ante o exposto, VOTO no sentido de que o Tribunal adote a minuta de acórdão que ora submeto à deliberação deste Colegiado.
TCU, Sala das Sessões, em 5 de outubro de 2021.
JORGE OLIVEIRA 
Relator